臺灣士林地方法院刑事判決
111年度審交易字第753號
公  訴  人  臺灣士林地方檢察署檢察官楊冀華  
被      告  蔡文豪


上列被告因過失傷害案件，經檢察官提起公訴（111 年度偵字第
11997 號），被告在本院準備程序中就被訴事實為有罪之陳述，
經本院獨任法官裁定改以簡式審判程序審判後，茲判決如下：
    主  文
蔡文豪因過失傷害人，處有期徒刑陸月，如易科罰金，以新臺幣
壹仟元折算壹日。
    事  實
一、蔡文豪於民國111 年1 月16日上午5 時49分許，駕駛1528-E
    T 號自用小客車，沿臺北市北投區中央北路4 段外側車道，
    由東向西，駛至中央北路4 段與與一德街交叉路口，欲迴車
    時，原應注意迴車前應換入內側車道，暫停並顯示左轉燈光
    或手勢，看清無來往車輛，並注意行人通過，始得迴轉，且
    依當時陰天、晨光、柏油路面乾燥無缺陷、視距良好無障礙
    物等情境，亦無不能注意之情事，竟仍疏未注意內側車道上
    有林佳萱騎乘000-000 號重機車，在其左側行駛之路況，未
　　先換入內側車道，復未顯示燈光或手勢，亦未讓林佳萱之機
    車先行，即貿然迴轉，適林佳萱亦疏未注意該處限速為每小
    時50公里，而以50公里以上60公里以下之速度，逕自前行，
    以致見狀閃避不及，其機車車頭遂撞及蔡文豪之小客車之左
    側車身肇事，林佳萱因而人車倒地，受有硬腦膜上出血、雙
    側遠端橈骨骨折、雙側股骨幹骨折、左側股骨頸骨折、左側
    脛骨平台骨折、中臉部顏面骨骨折、肺挫傷等傷害。蔡文豪
    肇事後於其犯罪尚未被發覺前，即向前來現場處理之警員藍
    家成坦承為肇事駕駛，事後並接受裁判。
二、案經林佳萱訴請臺北市政府警察局北投分局移送臺灣士林地
    方檢察署檢察官偵查起訴。
    理  由
一、本件係依簡式審判程序審判之案件，依刑事訴訟法第273 條
    之2 規定，本件之證據調查，不受同法第159 條第1 項、第
    161 條之2 、第161 條之3 、第163 條之1 及第164 條至第
    170 條等規定之限制，先予敘明。
二、訊據被告蔡文豪坦承上揭過失傷害之犯行不諱，經查：
（一）被告於事故時間，駕駛0000-00號自用小客車，在行經事
      故地點迴車時，與左方內側車道上由林佳萱騎乘之000-00
      0號重機車發生碰撞肇事，林佳萱因此受傷等事實，迭經
      被告於警詢、檢察官偵查及本院審理時自承屬實，核與林
      佳萱在警詢中所述之被害情節相符，此外，並有現場圖、
      道路交通事故調查報告表、路邊監視器側錄事故經過之翻
      拍照片、事故後現場與車損照片各1 份在卷可稽（偵查卷
      第34頁、第39頁至第40頁、第42頁至第46頁、第47頁至第
      50頁），可堪信實，又林佳萱因本件事故受有硬腦膜上出
      血、雙側遠端橈骨骨折、雙側股骨幹骨折、左側股骨頸骨
      折、左側脛骨平台骨折、中臉部顏面骨骨折、肺挫傷等傷
      害一節，則有淡水馬偕紀念醫院出具之診斷證明書1 份在
      卷可查（偵查卷第27頁）。
（二）按，「汽車左轉彎時，應距交岔路口三十公尺前顯示方向
      燈或手勢，換入內側車道或左轉車道，行至交岔路口中心
      處左轉，並不得占用來車道搶先左轉」、「汽車迴車前，
      應暫停並顯示左轉燈光或手勢，看清無來往車輛，並注意
      行人通過，始得迴轉」，道路交通安全規則第102 條第1 
       項第5 款、第106 條第5 款分別定有明文，依卷附道路
      交通事故調查報告表（二）所載（偵查卷第40頁），被告
      領有適當之駕駛執照，對上開規定不能諉為不知，其駕車
      上路，自應遵守前開規定，謹慎行車，又依卷附調查報告
      表（一）所載（偵查卷第39頁），事故當時陰天、晨光，
      事故地點為柏油路面，乾燥無缺陷、視距良好無障礙物，
      依此情境，亦無不能注意之情事，然被告仍疏未注意，未
      先換入內側車道，亦未顯示燈光或手勢，復未讓林佳萱之
      機車先行，即貿然迴轉，以致肇事，被告自有違反前開規
      定之過失，即本件經臺北市車輛行車事故鑑定會鑑定結果
      ，亦認被告迴車前未先駛入內側車道，且未注意往來車輛
      ，為肇事主因，林佳萱超速行駛，則為肇事次因（此另如
      下述），有臺北市交通事件裁決所111 年8 月4 日北市裁
      鑑字第11131000000號函暨所附該會鑑定意見書1 份在卷
      可查（偵查卷第75頁）；被告前開過失與林佳萱之受傷間
      ，並有相當因果關係。
（三）至於林佳萱在警詢中陳稱伊當時時速約50公里以上60公里
      以下等語（偵查卷第38頁），對照前開事故調查表記載現
      場限速為每小時50公里（偵查卷第39頁），可見林佳萱超
      速行駛，亦同有過失，此亦為前引鑑定結果所是認，惟刑
      法上並無過失相抵原則之適用，故此仍不能減免被告過失
      之責，併予敘明。　
（四）綜上所述，本件事證明確，被告犯行已堪認定，應依法論
      科。
三、核被告所為，係犯刑法第284 條前段之過失傷害罪。被告肇
    事後於其犯罪尚未被發覺前，即向前來現場處理之警員藍家
    成坦承為肇事駕駛，有道路交通事故肇事人自首情形紀錄表
    在卷可考（偵查卷第41頁），其事後並接受裁判，所為符合
    自首規定，爰依刑法第62條前段規定減輕其刑。爰審酌被告
    此並無交通事故一類之前科，有臺灣高等法院被告前案紀錄
    表可考，本件其未依規定迴車，應負主要之過失責任，相對
    而言，林佳萱雖有超速，然僅略略超過當地限速，違規情節
    輕微，且其畢竟享有路權，故應認被告之過失情節不輕，本
    案林佳萱之傷勢甚重，被告雖坦承犯行，然未能與林佳萱達
    成和解，及其年齡智識、生活經驗、家庭經濟與其他一切情
    狀，量處如主文所示之刑，並諭知易科罰金之折算標準，以
    示懲儆。
據上論斷，應依刑事訴訟法第273條之1 第1項、第299 條第1 項
前段，刑法第284 條前段、第62條前段、第41條第1 項前段，刑
法施行法第1 條之1 第1 項，判決如主文。
本案經檢察官張嘉婷到庭執行職務。
中　　華　　民　　國　　111 　年　　11　　月　　14　　日
                  刑事第十庭法  官  陳彥宏  
以上正本證明與原本無異。
如不服本判決應於收受送達後20日內向本院提出上訴書狀，並應
敘述具體理由。其未敘述上訴理由者，應於上訴期間屆滿後20 
日內向本院補提理由書 (均須按他造當事人之人數附繕本 )「切
勿逕送上級法院」。
因疫情而遲誤不變期間，得向法院聲請回復原狀。
                            書記官  李文瑜 
中　　華　　民　　國　　111 　年　　11　　月　　14　　日
論罪法條：
刑法第284條
因過失傷害人者，處一年以下有期徒刑、拘役或十萬元以下罰金
；致重傷者，處三年以下有期徒刑、拘役或三十萬元以下罰金。